臺灣高等法院刑事判決
                                   110年度上訴字第1139號
上  訴  人  臺灣士林地方檢察署檢察官
上  訴  人  
即  被  告  李俊宏


上列上訴人因被告洗錢防制法等案件，不服臺灣士林地方法院10
9年度金訴字第241號，中華民國110年2月19日第一審判決（起訴
案號：臺灣士林地方檢察署109年度偵字第16986號，併辦案號：
110年度偵字第4494號、5619號、11772號、11956號、110年度少
連偵字第65號），提起上訴，本院判決如下：
    主  文
原判決撤銷。
丁○○幫助犯洗錢防制法第十四條第一項之一般洗錢罪，處有期
徒刑參月，併科罰金新臺幣壹萬元，罰金如易服勞役，以新臺幣
壹仟元折算壹日。
未扣案之犯罪所得新臺幣壹萬貳仟元沒收，於全部或一部不能沒
收或不宜執行沒收時，追徵其價額。
    事  實
一、丁○○可預見金融機構帳戶係個人理財之重要工具，如提供予
    缺乏信賴基礎之他人使用，將可能幫助犯罪集團利用作為財
    產犯罪之人頭帳戶及掩飾或隱匿他人之犯罪所得，且對方提
    領後即會產生遮斷金流以逃避國家追訴、處罰之效果，竟基
    於縱將金融帳戶資料交予他人，他人可能利用該帳戶作為詐
    欺取財，並利洗錢之實行，亦不違背其本意之幫助犯意，於
    民國109 年7 月14日前某日，在臺北市○○區○○路0 段00巷00
    號2 樓，以新臺幣（下同）1萬2千元之代價，將其所申請之
    台北富邦銀行松山分行帳號000-000000000000號、華南商業
    銀行永吉分行帳號000-000000000000號帳戶之存摺、提款卡
    及印章，交付予真實姓名年籍不詳，於LINE通訊軟體上自稱
    「南北一條」、「李洪義」之人，供其及所屬詐騙集團成員
    （無證據認屬未成年人）詐騙他人及隱匿不法所得。嗣如附
    表所示之被害人，接獲詐騙集團佯稱可參與投資等語，致如
    附表所示之被害人不疑有他，於如附表所示之時間，將如附
    表所示之款項匯至丁○○上開帳戶，後經查證始知受騙。
二、案經乙○○、丙○○、辛○○訴由新北市政府警察局三峽分局、高
    雄市政府警察局林園分局；庚○○、壬○○、戊○○訴由臺北市政
    府警察局南港分局；癸○○訴請高雄市政府警察局湖內分局；
    甲○○訴請苗栗縣警察局頭份分局；己○○訴請桃園市政府警察
    局蘆竹分局移請臺灣士林地方檢察署檢察官偵查起訴。
    理  由
壹、證據能力
　　按被告以外之人於審判外之言詞或書面陳述，除法律有規定
    者外，不得作為證據。惟按被告以外之人，於審判外之陳述
    ，雖不符刑事訴訟法第159 條之1 至第159 條之4 之規定，
    而經當事人於審判程序同意作為證據，法院審酌該言詞陳述
    或書面陳述作成時之情況，認為適當者亦得為證據。又當事
    人、代理人或辯護人於法院調查證據時，知有第159條第1項
    不得為證據之情形，而未於言詞辯論終結前聲明異議者，視
    為有前項之同意。刑事訴訟法第159 條之5 第1 項、第2項
    定有明文。本案所涉被告以外之人於審判外所為之陳述及所
    製作之文書，檢察官、被告丁○○均未於言詞辯論終結前聲明
    異議，爭執其證據能力，且本院審酌結果，認該證據資料製
    作時之情況，尚無違法不當及證明力明顯過低之瑕疵，以之
    作為證據應屬適當，依上開規定，認該等供述證據均具證據
    能力。又卷內之文書證據，亦無刑事訴訟法第159條之4 之
    顯有不可信之情況與不得作為證據之情形，本院審酌上開證
    據資料製作時之情況，尚無違法不當及證明力明顯過低之瑕
    疵，亦認為以之作為證據應屬適當，是依刑事訴訟法第159 
    條至第159 條之5 規定，所引用之卷證所有證據，如下揭所
    示均有證據能力，合先敘明。
貳、認定犯罪事實所憑之證據及理由
一、上揭犯罪事實，業據被告於原審及本院審理時坦承不諱，且
    有證人壬○○（見109偵16986號卷〈下簡稱偵卷〉第35至39頁）
    、戊○○（偵卷第139至141頁）、庚○○（偵卷第115至117頁）
    於警詢之證述在卷可佐，證人即被害人乙○○109年7月30日警
    詢時（偵字4494卷第103至104頁）之陳述、證人即被害人丙○○109年9月23日警詢時（偵字4494卷第213至215頁）之陳述
    、證人即被害人辛○○109年8月21日警詢時（偵字5619卷第13
    至15頁）之陳述、被害人甲○○於109年8月23日警詢時（偵字
    11956卷第21至33頁）、癸○○於109年7月23日警詢時（高雄
    市政府警察局偵查卷第41至45頁）、己○○於109年10月22日
    警詢時（偵字11772卷第103至113頁）之陳述，並有苗栗縣
    警察局苗栗分局鶴岡派出所受理刑事案件報案三聯單（偵卷
    第33頁）、苗栗縣警察局苗栗分局鶴岡派出所受理各類案件
    紀錄表、內政部警政署反詐騙諮詢專線記錄表、苗栗縣警察
    局苗栗分局鶴岡派出所受理詐騙帳戶通報警示簡便格式表、
    金融機構聯防機制通報單（偵卷第41至47頁）、壬○○與暱稱
    「盈昇服務」、「蔡琳琳」之LINE通訊軟體對話記錄擷圖（
    偵卷第53至103頁）、北富邦銀行交易明細（偵卷第105頁）
    、渣打銀行帳號00000000000000號存摺內頁影本（偵卷第10
    9至111頁）、雲林縣警察局虎尾分局埒內派出所陳報單、受
    理各類案件紀錄表、受理刑事案件報案三聯單、內政部警政
    署反詐騙諮詢專線記錄表、受理詐騙帳戶通報警示簡便格式
    表（偵卷第147、151至157頁）、戊○○所提之通訊軟體對話
    記錄擷圖及網路銀行交易明細擷圖（偵卷第159至161頁）、
    金融機構聯防機制通報單（偵卷第163頁）、金融機構聯防
    機制通報單（偵卷第163頁）、桃園市政府警察局大園分局
    竹圍派出所受理詐騙帳戶通報警示簡便格式表、受理刑事案
    件報案三聯單、受理各類案件紀錄表、內政部警政署反詐騙
    諮詢專線記錄表（偵卷第123至131頁）、中國信託銀行自動
    櫃員機交易明細（偵卷第133頁）、庚○○與暱稱「盈昇服務
    」之LINE通訊軟體對話記錄擷圖（偵卷第135頁）、台北富
    邦商業銀行股份有限公司松山分行109年8月10日北富銀松山
    字第1090000029號函暨附件帳號000000000000開戶基本資料
    及109年1月8日至109年8月4日交易明細表（偵卷第177至193
    頁），被告與暱稱「南北一條」之LINE通訊軟體對話記錄擷
    圖（偵字4494卷第29至87頁）、臺北富邦銀行松山分行北富
    銀松山字第1090000033號函（偵字4494卷第89至94頁）、華
    南銀行109年10月29日營清字第1090030732號函（偵字4494
    卷第95至101頁）、臺北富邦銀行松山分行北富銀松山字第1
    090000038號函（偵字5619卷第63至78頁）、高雄市政府警
    察局湖內分局發文字號高市警湖分偵字第10972650000號函
    （109他字第3290號卷第19-27頁）、桃園市政府警察局桃園
    分局清溪派出所受理各類案件紀錄表、內政部警政署反詐騙
    諮詢專案紀錄表、桃園市政府警察局桃園分局清溪派出所受
    理詐騙戶通報警示簡便格式表（高雄市政府警察局偵查卷第
    119至153頁）、臺灣土地銀行新店分行發文字號新店字第10
    90002665號函（高雄市政府警察局偵查卷第155至165頁）、
    合作金庫商業銀行龜山分行發文字號合金龜山字第09000289
    0號函（高雄市政府警察局偵查卷第167至191頁）、中華郵
    政股份有限公司發文字號儲字第1090205275號函（高雄市政
    府警察局偵查卷第193至211頁）、丁○○提供與嫌疑人line對
    話（高雄市政府警察局偵查卷第231至287頁），桃園市政府
    警察局蘆竹分局函陳信廷送達證書等（高雄市政府警察局偵
    查卷第219至229頁）、華南商業銀行股份有限公司營清字第
    1090023043號函（偵字11956卷第35至38頁）、高雄市政府
    警察局楠梓分局發文字號高市警楠分偵字第10972518300號
    函（偵字11956卷第39至102頁）、內政部警政署反詐騙諮詢
    專線紀錄表、苗栗縣警察局竹南分局中港海口派出所受理詐
    騙帳戶警示簡便格式表、金融機構防制通報單（偵字11956
    卷第117至197頁）、臺中市政府警察局烏日分局烏日派出所
    陳報單、受理各類案件紀錄表（偵字4494卷第209至211頁）
    、臺中市政府警察局烏日分局烏日派出所受理各類案件紀錄
    表、內政部警政署反詐騙諮詢專線記錄表、臺中市政府警察
    局烏日分局烏日派出所受理詐騙帳戶通報警示簡便格式表、
    金融機構聯防機制通報單（偵字4494卷第105至125頁）、乙○○與暱稱「xm國際客服」之LINE通訊軟體對話記錄擷圖（偵
    字4494卷第145至207頁）、匯款記錄及截圖（偵字4494卷第
    127至139頁）、至臺灣pay申請虛擬帳號截圖（偵字4494卷
    第141頁）、臺南市政府警察局歸仁分局德南派出所受理各
    類案件紀錄表、受理刑事案件報案三聯單、內政部警政署反
    詐騙諮詢專線記錄表、內政部警政署反詐騙諮詢專線記錄表
    、臺南市政府警察局歸仁分局德南派出所受理詐騙帳戶通報
    警示簡便格式表（偵字4494卷第217至219、235至237頁）、
    丙○○所提之通訊軟體對話記錄擷圖及網路銀行交易明細擷圖
    （偵字4494卷第221至227頁）、玉山銀行帳戶影本內頁（偵
    字4494卷第231至233頁）、內政部警政署反詐騙諮詢專線記
    錄表、新北市政府警察局土城分局德廣福派出所受理詐騙帳
    戶通報警示簡便格式表、金融機構聯防機制通報單（偵字56
    19卷第79至83頁）等件在卷證可稽，堪認被告上開任意性自
    白，確與事實相符，堪以採信。
二、本件事證明確，被告犯行洵堪認定，應予依法論科。
參、論罪
一、按刑法第30條之幫助犯，係以行為人主觀上有幫助故意，客
    觀上有幫助行為，即對於犯罪與正犯有共同認識，而以幫助
    意思，對於正犯資以助力，但未參與實行犯罪之行為者而言
    。幫助犯之故意，除需有認識其行為足以幫助他人實現故意
    不法構成要件之「幫助故意」外，尚需具備幫助他人實現該
    特定不法構成要件之「幫助既遂故意」，惟行為人只要概略
    認識該特定犯罪之不法內涵即可，無庸過於瞭解正犯行為之
    細節或具體內容。金融帳戶乃個人理財工具，依我國現狀，
    申設金融帳戶並無任何特殊限制，且可於不同之金融機構申
    請多數帳戶使用，是依一般人之社會通念，若見他人不以自
    己名義申請帳戶，反而收購或借用別人之金融帳戶以供使用
    ，並要求提供提款卡及告知密碼，則提供金融帳戶者主觀上
    如認識該帳戶可能作為對方收受、提領特定犯罪所得使用，
    對方提領後會產生遮斷金流以逃避國家追訴、處罰之效果，
    仍基於幫助之犯意，而提供該帳戶之提款卡及密碼，以利洗
    錢實行，仍可成立一般洗錢罪之幫助犯（最高法院108 年度
    台上大字第3101號裁定意旨參照）。本件詐欺集團成員係利
    用被告提供台北富邦銀行帳戶及華南銀行帳戶，向附表所示
    被害人施以詐騙手法致陷於錯誤而依指示匯款，旋遭詐欺集
    團成員提領一空，被告所為固未直接實行詐欺取財、掩飾、
    隱匿犯罪所得之構成要件行為，惟其提供前開帳戶作為工具
    ，的確對犯罪集團成員遂行詐欺取財、掩飾或隱匿犯罪所得
    資以助力，利於詐欺取財及洗錢之實行。是核被告所為，係
    犯刑法第30條第1 項前段、第339 條第1 項之幫助詐欺取財
    罪、刑法第30條第1 項前段、洗錢防制法第14條第1 項之幫
    助洗錢罪。至起訴意旨認被告所為係一般洗錢罪之正犯，容
    有誤會，業如上述。另刑事訴訟法第300 條所謂變更法條，
    係指罪名之變更而言，若僅行為態樣有正犯、從犯之分，或
    既遂、未遂之分，即無庸引用刑事訴訟法第300 條變更起訴
    法條（最高法院101 年度台上字第3805號判決意旨可資參照
    ），一併敘明。又被告一提供台北富邦銀行帳戶、華南銀行
    帳戶之幫助行為致附表所示被害人遭詐騙匯款，為同種想像
    競合，以及渠以一行為同時觸犯上開2 罪名，亦為異種想像
    競合犯，依刑法第55條規定，應從一重論以幫助洗錢罪。檢
    察官就附表編號4-9被害人部分，移請本院併辦，本院認有
    想像競合犯之裁判上一罪，爰併予審理。
二、又按犯前2 條之罪，在偵查或審判中自白者，減輕其刑，洗
    錢防制法第16條第2 項定有明文。被告於原審審理時對於所
    犯同法第14條第1 項之罪自白不諱（原審金訴卷第30頁、本
    院卷第172頁），依上開規定，應予減輕其刑。且被告既係
    對正犯資以助力而未參與犯罪構成要件行為之實行，為洗錢
    罪之幫助犯，爰依刑法第30條第2 項之規定，按正犯之刑減
    輕之，並依刑法第70條規定遞減之。
肆、撤銷原判決之理由
    原審認被告犯罪事證明確，因予論罪科刑，固非無見，惟查
    本件除起訴書所載附表編號1-3之被害人遭詐騙匯款至被告
    上揭帳戶外，另有附表編號4-9之被害人亦匯款至被告同時
    出售之上揭帳戶，原審未及審酌，而予以論罪科刑，容有未
    恰。檢察官上訴意旨以：本件被告並未與告訴人和解，原審
    量刑過輕，請求撤銷原判為適法之判決。被告上訴意旨以：
    本件承認犯罪，請求從輕量刑，並給予緩刑等語，經核並無
    理由。復經本院審酌本件除起訴之犯罪事實外，尚有併案辦
    理部分事實，且被害人由3人，增加成為9人，被告造成損害
    亦擴大，則量刑部分基礎事實既已改變，自應撤銷原判決，
    另由本院為適法判決。　
伍、量刑及沒收　　
一、爰以行為人責任為基礎，審酌被告任意提供上開金融帳戶資
    料予他人作為向被害人詐欺取財之人頭帳戶，非但造成被害
    人之財產上損失，並使犯罪者得以掩飾真實身分，匯入之犯
    罪所得一旦提領而出，即得製造金流斷點，增加查緝犯罪之
    困難，並助長社會犯罪風氣，殊屬不當，且被害人高達9人
    ，損失金額共計242,985元，難認輕微；惟念被告本身尚非
    實際參與詐欺取財、洗錢之正犯，出售帳戶得款共計1萬２千
    元，可非難性較小，並考量被告於審理時坦承犯行之犯後態
    度，及被告高職畢業之智識程度、未婚、與父母同住、從事
    食品公司業務，月收入約2萬元之生活狀況（原審金訴卷第4
    4頁）等一切情狀，量處如主文第2項所示之刑，併就罰金刑
    部分諭知易服勞役之折算標準。
二、按供犯罪所用、犯罪預備之物或犯罪所生之物，屬於犯罪行
    為人者，得沒收之；前二項之沒收，於全部或一部不能沒收
    或不宜執行沒收時，追徵其價額。刑法第38條第2 項前段、
    第4 項分別定有明文。查被告出售一個帳戶可獲得6千元，
    共出售2個帳戶，共得款1萬2千元等語，業據被告供述在卷
    （本院卷第183頁），足認上開金額為其犯本案上開之罪之
    所得，爰依刑法第38條第2 項前段、第4 項之規定宣告沒收
    ，於全部或一部不能沒收或不宜執行沒收時，追徵其價額。
    另就被告其提供予詐騙集團成員之金融帳戶資料固係犯罪所
    用之物，但並未扣案，無證據證明尚屬存在，復非屬違禁物
    ，倘予追徵，除耗費司法執行資源外，對於被告犯罪行為之
    不法、罪責評價並無影響，且就沒收制度所欲達成之社會防
    衛目的亦無任何助益，欠缺刑法上重要性，爰依刑法第38條
    之2 第2項規定，不予宣告沒收或追徵。
三、至洗錢防制法第14條第1 項之一般洗錢既遂罪者，依洗錢防
    制法第18條第1 項固規定：「犯第14條之罪，其所移轉、變
    更、掩飾、隱匿、收受、取得、持有、使用之財物或財產上
    利益，沒收之；犯第15條之罪，其所收受、持有、使用之財
    物或財產上利益，亦同。」此一規定採取義務沒收主義，只
    要合於前述規定，法院即應為相關沒收之諭知，然該洗錢行
    為之標的是否限於行為人所有者始得宣告沒收，法無明文，
    實務上一向認為倘法條並未規定「不問屬於犯罪行為人與否
    均沒收」時，自仍以屬於被告所有者為限，始應予沒收。另
    參酌二人以上共同犯罪，關於犯罪所得之沒收或追徵，應就
    各人所分得者為之。而所謂各人「所分得」，係指各人對犯
    罪所得有事實上之處分權限，於成員內部對犯罪所得分配明
    確者，應依各人分得之數諭知沒收。最高法院109年度台上
    字第963號判決可資參照。本件被告係提供帳戶之幫助犯，
    而除編號3庚○○匯款9千9百元遭凍結於帳戶內，嗣經警示結
    清外，其餘被害人所匯入之款項均遭詐騙集團立時領走，有
    台北富邦商業銀行股份有限公司松山分行109年8月10日北富
    銀松山字第1090000029號函暨附件帳號000000000000開戶基
    本資料及109年1月8日至109年8月4日交易明細表（偵卷第17
    7至193頁）、華南銀行109年10月29日營清字第1090030732
    號函（偵字4494卷第95至101頁）在卷可參，且卷內亦無證
    據被害人所匯入款項由被告支配，或認被告仍持有且有處分
    權限，故此部分不另對被告宣告沒收，併同敘明。
據上論斷，應依刑事訴訟法第369條第1項前段、第364條、第299
條第1項前段，判決如主文。
本案經檢察官吳宇青偵查起訴，檢察官張君如、王乙軒、林士淳
併辦，檢察官吳昭瑩提起上訴，檢察官朱婉綺到庭執行職務。
中　　華　　民　　國　　110 　年　　9 　　月　　29　　日
                  刑事第八庭    審判長法　官  陳世宗
                                      法　官  吳勇毅
                                      法　官  呂寧莉
以上正本證明與原本無異。
如不服本判決，應於收受送達後20日內向本院提出上訴書狀，其
未敘述上訴之理由者並得於提起上訴後20日內向本院補提理由書
（均須按他造當事人之人數附繕本）「切勿逕送上級法院」。
                                      書記官  賴資旻
中　　華　　民　　國　　110 　年　　9 　　月　　30　　日
附錄：本案論罪科刑法條全文
洗錢防制法第14條第1項
有第二條各款所列洗錢行為者，處7年以下有期徒刑，併科新臺
幣5百萬元以下罰金。

中華民國刑法第339條第1項
（普通詐欺罪）
意圖為自己或第三人不法之所有，以詐術使人將本人或第三人之
物交付者，處5年以下有期徒刑、拘役或科或併科50萬元以下罰
金。

附表：
編號 告訴人/被害人 詐欺時間/手段/匯款時間/詐騙金額提領時間 匯入帳戶 匯款金額（新臺幣元） 偵查（併辦）案號 1 壬○○ 詐欺集團成員，透過網際網路聯繫壬○○，對壬○○佯稱可投資股票，壬○○不疑有他而依指示於109年7月14日晚上22時19分許，匯款。帳戶金額於同日，晚上22時24分許，遭詐騙集團提領。 富邦銀行帳戶000-000000000000 3,000元 109年度偵字第16986號 2 戊○○ 詐欺集團成員，以匿名：葉心娜，透過網際網路聯繫戊○○，對戊○○佯稱可至博弈網站進行投資，戊○○不疑有他而依指示於109年7月16日中午12時20分許，匯款。帳戶金額於同日，中午12時39分許，遭詐騙集團提領。 富邦銀行帳戶000-000000000000 7,000元 109年度偵字第16986號 3 庚○○ 詐欺集團成員，於109年7月12日以匿名：缈缈，透過網路上TOKI遊戲網站聯繫庚○○，對庚○○佯稱可進行投資，庚○○不疑有他而依指示於109年7月16日下午18時26分許，匯款。 富邦銀行帳戶000-000000000000 9,900元 109年度偵字第16986號 4 乙○○ 詐欺集團成員於109年7月10日起，透過網際網路聯繫乙○○，向乙○○佯稱可投資外匯保證金，乙○○不疑有他而依指示於109年7月12日下午19時11分、28分許，分別匯款。帳戶金額於同日，下午19時57分許，遭詐騙集團提領。 富邦銀行帳戶000-000000000000 21,000元   110年度偵字第4494號     6,000元  5 丙○○ 詐欺集團成員於109年7月7日19時起，透過行動電話訊息、通訊軟體LINE聯繫丙○○，向丙○○佯稱可投資外匯，丙○○不疑有他而依指示於109年7月12日晚上20時31分、47分許，分別匯款。帳戶金額於同日，晚上20時54分、55分、56分許，分別遭詐騙集團提領。 華南銀行帳戶000-000000000000 20,085元   110年度偵字第4494號     30,000元  6 辛○○ 詐欺集團成員於109年7月6日起，透過網際網路聯繫辛○○，向辛○○佯稱可投資獲利，辛○○不疑有他而依指示於109年7月14日下午19時44分許，匯款。帳戶金額於同日，下午19時55分許，遭詐騙集團提領。 富邦銀行帳戶000-000000000000 19,000元 110年度偵字第5619號 7 癸○○ 詐欺集團成員於民國109年7月10日起，利用臉書自稱「張紫娜」與癸○○聯繫，並佯稱：其係元大證券資深分析師，平時會代客操盤，可介紹投資網站，加入投資網站需支付預約金，癸○○不疑有他而依指示於109年7月15日晚上20時54分、55分許，分別匯款。帳戶金額於同日，晚上21時23分許，分別遭詐騙集團提領。 富邦銀行帳戶000-000000000000 30,000元  110年度少連偵字第65號     30,000元  8 己○○ 詐欺集團成員於109手5月27日之某時許，透過交友軟體「SAYHI」以暱稱「吳靜雯」之人與己○○攀談，誘使己○○至詐欺集團所虛設之「牛匯金控」網站投資之方法施以詐術，致己○○陷於錯誤，並依照指示於109年7月12日下午19時10分許，匯款。帳戶金額於同日，下午19時25分、26分許，分別遭詐騙集團提領。  富邦銀行帳戶000-000000000000 30,000元  110年度偵字第11772號 9 甲○○ 詐欺集團成員於109年6月間某時許，透過交友軟體「PAIRS」以暱稱「JOY」之人與甲○○攀談，誘使甲○○至詐欺集團所虛設之「MG金控」外匯投資平台投資之方法施以詐術，致甲○○陷於錯誤，並依照詐欺集團指示於109年7月14日下午19時03分許，匯款。帳戶金額於同日，下午19時31分、32分許，分別遭詐騙集團提領。 華南銀行帳戶000-000000000000  37,000元  110 年度偵字第11956 號